【裁判字號】    97,訴,3384
【裁判日期】    970930
【裁判案由】    毒品危害防制條例
【裁判全文】
臺灣板橋地方法院刑事判決              97年度訴字第3384號
公  訴  人  臺灣板橋地方法院檢察署檢察官
被      告  甲○○
                    （現於臺灣桃園監獄另案執行中）
上列被告因違反毒品危害防制條例案件，經檢察官提起公訴（97
年度毒偵字第15100 號），被告於本院準備程序進行中，就被訴
犯罪事實為有罪之陳述，本院告知簡式審判程序之旨，並聽取其
與公訴人之意見後，經合議庭裁定由受命法官獨任進行簡式審判
程序審理後，判決如下：
    主  文
甲○○轉讓禁藥，累犯，處有期徒刑參月，如易科罰金，以新臺
幣壹仟元折算壹日；又轉讓禁藥，累犯，處有期徒刑參月，如易
科罰金，以新臺幣壹仟元折算壹日。應執行有期徒刑伍月，如易
科罰金，以新臺幣壹仟元折算壹日。
    事  實
一、甲○○前因違反毒品危害防制條例、槍砲彈藥刀械管制條例
    等案件，分別經法院判處有期徒刑6 月、9 月及1 年4 月確
    定，並經臺灣桃園地方法院（下稱桃園地院）以93年度聲字
    第309 號刑事裁定定應執行刑為有期徒刑2 年5 月確定，嗣
    於民國95年1 月3 日因縮短刑期假釋出監，假釋期間付保護
    管束，迨同年7 月14日保護管束期滿，假釋未經撤銷，其未
    執行之刑，以已執行論。詎其仍不知悔改，明知安非他命係
    屬毒品危害防制條例第2 條第2 項第2 款所規定之第二級毒
    品，並為藥事法所規定之禁藥，不得非法持有、轉讓，竟基
    於轉讓第二級毒品安非他命之犯意，分別於96年11、12月間
    ，在桃園縣龜山鄉○○街15號4 樓及臺北縣樹林市○○街13
    巷32號2 樓，轉讓足供1 次施用量之安非他命各1 次予其弟
    少年李００（詳細年籍資料詳卷）施用；嗣於97年2 月15日
    晚上7 時57分，經板橋憲兵隊持本院核發之97年度聲搜字第
    798 號搜索票至臺北縣樹林市○○街13巷32號2 樓查獲少年
    李００，於本院審理少年李００案件（97年度少調字第171
    號）時，甲○○至本院作證時發現上情。
二、案經本院依職權告發函送臺灣板橋地方法院檢察署檢察官偵
    查起訴。
    理  由
壹、程序方面：本件被告甲○○所犯係死刑、無期徒刑、最輕本
    刑3 年以上有期徒刑以外之罪，其於準備程序就前揭被訴事
    實為有罪之陳述，經法官告知簡式審判程序之旨，並聽取其
    與公訴人之意見後，本院認無不得或不宜改依簡式審判程序
    進行之處，爰依刑事訴訟法第273 條之1 第1 項、第284 條
    之1 之規定，由本院合議庭裁定本件由受命法官獨任進行簡
    式審判程序，合先敘明。
貳、實體方面：
一、上開事實，業據被告於本院97年度少調字第171 號97年4 月
    11日訊問時具結之證述及於本院審理時之供述甚明，核與證
    人李００於本院97年度少調字第171 號訊問時供述及於偵訊
    時具結證述之情節相符，故被告之自白核與事實相符，應堪
    予採信。是本案事證已臻明確，被告犯行洵堪認定，應予依
    法論科。
二、論罪科刑部分：
(一)、按甲基安非他命係屬毒品危害防制條例第2 條第2 項第2 款
    所規定之第二級毒品，且安非他命前業經行政院衛生署於69
    年12月8 日公告列入藥物藥商管理法第16條第1 款（即現行
    藥事法第22條第1 項第1 款）之禁藥管理，嗣於79年10月9
    日雖再以衛署藥字第904142號公告，列入麻醉藥品管理條例
    （現行管制藥品管理條例）第2 條第4 款所定之「化學合成
    類麻醉藥品」管理，並明定於管制藥品管理條例第3 條所指
    「管制藥品」（即藥事法第11條之管制藥品）及毒品危害防
    制條例第2 條第2 項第2 款之第二級毒品，但上開列入禁藥
    之管理並未解除，則轉讓安非他命即同時受藥事法及毒品危
    害防制條例之規範。再按藥事法第83條第1 項法定刑為7 年
    以下有期徒刑，得併科新臺幣500 萬元以下罰金，較毒品危
    害防制條例第8 條第2 項之法定刑為重，並為毒品危害防制
    條例之後法，且毒品範圍包括影響精神物質與其製品，而藥
    事管理，非僅止於藥品之管理，另毒品未必係經公告之禁藥
    ，禁藥亦未必為毒品，是毒品危害防制條例與藥事法二者，
    尚無必然之特別法與普通法關係，故除有轉讓之第二級毒品
    達毒品危害防制條例第8 條第6 項所定之一定數量，經依法
    加重後之法定刑較藥事法第83條第1 項之法定刑為重之情形
    外，因藥事法第83條第1 項為後法，且為重法，應優先適用
    藥事法處罰（臺灣高等法院暨所屬法院94年法律座談會刑事
    類提案第8 號研討結果、最高法院96年度台上字第3582號判
    決意旨參照）。查本件被告轉讓安非他命予少年李００之重
    量各僅足供一次施用，顯未逾行政院訂定發布之「轉讓持有
    毒品加重其刑之數量標準」第2 條第2 款規定之淨重10公克
    以上，並無毒品危害防制條例第8 條第6 項規定加重其刑之
    情形，故應優先適用藥事法處罰。是核被告所為，兩次轉讓
    安非他命部分，均係犯藥事法第83條第1 項之轉讓禁藥罪。
    至公訴人認被告轉讓安非他命係觸犯毒品危害防制條例第8
    條第2 項之轉讓第二級毒品罪云云，尚有未洽，起訴法條應
    予變更。又被告持有安非他命係供其轉讓，則其持有之低度
    行為，為轉讓毒品之高度行為所吸收，不另論罪。復被告所
    犯二次轉讓禁藥罪之間，犯意各別，行為互殊，應予分論併
    罰。再查，被告前因違反毒品危害防制條例、槍砲彈藥刀械
    管制條例等案件，分別經法院判處有期徒刑6 月、9 月及1
    年4 月確定，並經桃園地院以93年度聲字第309 號刑事裁定
    定應執行刑為有期徒刑2 年5 月確定，嗣於95年1 月3 日因
    縮短刑期假釋出監，假釋期間付保護管束，迨同年7 月14日
    保護管束期滿，假釋未經撤銷，其未執行之刑，以已執行論
    在案，此有臺灣高等法院被告前案紀錄表1 份在卷可證，是
    其於受有期徒刑執行完畢後5 年內故意再犯有期徒刑以上之
    前揭二罪，均為累犯，各應依刑法第47條第1 項之規定，加
    重其刑。
(二)、爰審酌被告有上述前科，已如前述，其素行非佳，且無視於
    毒品對於他人健康之戕害及國家對於杜絕毒品犯罪之禁令，
    其犯罪之動機、目的、手段實屬可議，及所生危害非輕，惟
    審酌轉讓之數量尚屬輕微，以及其犯後坦承犯行，態度尚佳
    等一切情狀，分別量處如主文所示之刑，並均諭知易科罰金
    之折算標準，並定應執行之刑，以資懲儆。
據上論斷，應依刑事訴訟法第273 條之1 第1 項、第299 條第1
項前段、第300 條，藥事法第83條第1 項，刑法第11條前段、第
47條第1 項、第51條第5 款、第41條第1 項前段，判決如主文。
本案經檢察官江祐丞到庭執行職務。
中    華    民    國    97     年    9    月    30    日
                  刑事第十八庭法  官  饒金鳳
以上正本證明與原本無誤。
如不服本判決，應於判決送達後10日內，向本院提出上訴書狀，
且上訴書狀應敘述具體理由，而上訴書狀未敘述上訴理由者，應
於上訴期間（即自收受判決書之翌日起算10日）屆滿後20日內補
提理由書。
                              書記官   廖貞音
中    華    民    國    97    年    9     月    30    日
附錄本案論罪科刑之法律條文：
藥事法第83條第1 項：
明知為偽藥或禁藥，而販賣、供應、調劑、運送、寄藏、牙保、
轉讓或意圖販賣而陳列者，處7 年以下有期徒刑，得併科新臺幣
5 百萬元以下罰金。


司法院資訊處製作；財團法人民間司法改革基金會備份。
